【裁判字號】    97,訴,830
【裁判日期】    971128
【裁判案由】    毀損等
【裁判全文】
臺灣新竹地方法院刑事判決               97年度訴字第830號
公  訴  人  臺灣新竹地方法院檢察署檢察官
被      告  丁○○
            甲○○
共     同
選任辯護人  鍾添錦律師
上列被告等因毀損等案件，經檢察官提起公訴（97年度偵字第49
28號），被告於準備程序中為有罪之陳述，經本院合議庭裁定由
受命法官進行簡式審判程序獨任審理，本院判決如下：
    主  文
丁○○、甲○○共同毀壞他人建築物，各處有期徒刑陸月，如易
科罰金，均以新臺幣壹仟元折算壹日。均緩刑貳年。
    事  實
一、丁○○、甲○○分別係丙○○、乙○○兩姐妹之堂侄、堂弟
    。丁○○、甲○○均明知坐落新竹縣竹北市○○段1532地號
    土地上，未辦理所有權登記之建物（門牌號碼為新竹縣竹北
    市○○路306 號）中，面對正廳方向，緊鄰正廳右側之房間
    、正廳左側廂房前3 間房間及正廳右側廂房後4 間房間（如
    附圖塗黑部分），均係丙○○、乙○○、陳錦州及其等同房
    兄弟姊妹所分得，為其等因繼承取得事實上處分權之建物，
    係他人之建築物，其他房間方為包括甲○○在內之其他人所
    有。丁○○為處理上開土地，曾就前開丙○○、乙○○及其
    他同房兄弟姊妹共有之房間，與丙○○、乙○○洽談收購事
    宜未果而生糾紛，詎其竟與甲○○共同基於毀壞他人建築物
    之犯意聯絡，決議逕自僱工拆除上開房間，接續由甲○○於
    民國96年10月16日、17日，雇請不知情之崴峰環保有限公司
    工人曾國首、王真忠及郭明裕，駕駛1 部挖土機，將上開丙○○、乙○○、陳錦州及其等同房兄弟姊妹共同所有建築物
    如附圖塗黑暨斜線所示房間予以拆除毀壞，致失其效用，足
    生損害於丙○○、乙○○等人。
二、案經丙○○、乙○○訴請臺灣新竹地方法院檢察署檢察官偵
    查起訴。
    理  由
壹、程序部分：
一、本件被告丁○○、甲○○所犯毀損建築物之罪，非死刑、無
    期徒刑、最輕本刑為3 年以上有期徒刑之罪，被告2 人於本
    院準備程序進行中，就被訴事實為有罪之陳述，經本院認合
    於刑事訴訟法第273 條之1 第1 項之規定，裁定進行簡式審
    判程序。
貳、實體部分：
一、上開事實，業據被告丁○○、甲○○於本院準備及簡式審判
    程序時坦承不諱，且有告訴人丙○○、乙○○於偵查中之指
    述（見97年度他字第714 號影卷第19至22頁、第63頁、第89
    頁），證人即崴峰環保有限公司負責人郭芳明、挖土機駕駛
    曾國首、搬運工人王真忠、郭明裕於偵查中之證述（見上開
    影卷第61至63頁反面、第84頁反面至87頁）、證人陳錦州於
    偵查中之證述（見上開影卷第62頁反面至第63頁、第86頁反
    面）在卷可稽，此外，並有新竹縣竹北市○○段1532地號土
    地謄本、被告丁○○與告訴人丙○○簽立之全權委託書、被
    告丁○○與案外人陳錦州簽立之協議書、臺灣新竹地方法院
    檢察署檢察官97年6 月20日現場履勘筆錄、照片20張、辯護
    人所提之照片5 張、本院民事庭97年度349 號和解筆錄及繼
    承系統表2份 （見上開影卷第25至27頁反面、第39頁、第33
    頁、第10至14頁、第97頁、本院卷第9 至27頁、第53至54頁
    、第73至76頁、第113 至115 頁）在卷可憑。是被告2 人自
    白與事實相符，應堪採信。
二、按房屋之拆除為一種事實上之處分行為，是未經辦理所有權
    第一次登記之建物，須有事實上之處分權者，始得予以拆除
    。如未經辦理登記之原始起造人，已將該建物出賣或贈與他
    人，並為移交，而失其事實上處分之權利者，自無從命其拆
    除該建物（最高法院85年度臺上字第3077號民事判決要旨參
    照）。蓋無保存登記之房屋無法依民法第758 條以登記方式
    移轉所有權，僅能移轉事實上處分權，本質上與移轉所有權
    之效果相同，從而，建築物之事實上處分權亦應屬刑法第35
    3 條第1 項立法所保護之對象，刑法第353 條第1 項所指之
    他人建築物，自應包括他人有事實上處分權之建築物在內。
    因之，上開如附圖塗黑暨斜線所示房間既經告訴人乙○○、
    丙○○及其兄弟姊妹繼承取得事實上處分權，且為被告甲○○所自承在卷（見上開影卷第63頁），自屬他人之建築物，
    是被告丁○○、甲○○並不具拆除之權利等節，亦堪認定。
三、核被告丁○○、甲○○所為，均係犯刑法第353 條第1 項之
    毀壞他人建築物罪。其等利用不知情之工人曾國首、王真忠
    及郭明裕拆除毀壞上開建築物，均為間接正犯。而被告丁○○、甲○○間就上開毀損犯行，有犯意聯絡及行為之分擔，
    為共同正犯。被告2 人於97年10月16、17日雇工毀損他人建
    築物之行為，係以接續之意思，於密接之時間、地點，以相
    同方法犯同一之罪，為接續犯，係實質上一罪。爰審酌被告
    丁○○並無前科，素行尚佳，被告甲○○係於72年間有違反
    漁業法前科，素行尚可，有臺灣高等法院被告前案紀錄表2
    件在卷可按，被告丁○○、甲○○不思待民事訴訟解決上開
    房地紛爭，竟擅自雇工拆毀他人建築物，惡性非輕，惟念及
    上開建物並未辦理所有權登記，又係磚造搭蓋鐵皮房屋，屋
    齡甚久，及被告丁○○、甲○○分別與告訴人及其兄弟姊妹
    暨繼承人等達成民事和解，有本院97年度訴字第349 號民事
    和解筆錄及繼承系統表各1 紙附卷可稽（見本院卷第73至76
    頁、第115 至135 頁），被告2 人於本院準備程序及簡式審
    判程序時復均坦認犯行，態度尚可等一切情狀，分別量處被
    告2 人如主文所示之刑，並諭知易科罰金之折算標準。查被
    告丁○○前未曾受有期徒刑以上刑之宣告，被告甲○○前雖
    因故意犯罪受有期徒刑以上刑之宣告，惟於執行完畢後，5
    年以內未曾因故意犯罪受有期徒刑以上刑之宣告，有臺灣高
    等法院被告前案紀錄表2 份可查，又被告2 人均已與告訴人
    丙○○、乙○○達成民事和解，已如前述，其等因一時貪慾
    圖便，短於思慮，致觸犯本案犯行，經此刑之教訓，均當知
    所警惕，而無再犯之虞，本院因認前開對其宣告之刑，以暫
    不執行為適當，爰均併予宣告緩刑2 年，以啟自新。
四、另被告丁○○被訴傷害罪部分，因業經告訴人乙○○當庭撤
    回告訴，業經本院合議庭以同案號判決公訴不受理在案，併
    此敘明。
據上論斷，應依刑事訴訟法第273 條之1 第1 項、第299 條第1
項前段，刑法第28條、第353 條第1 項、第41條第1 項前段、第
74條第1 項第1 款、第2款，判決如主文。
本案經檢察官郭進昌到庭執行職務。
中    華    民    國    97    年    11    月    28    日
                  刑事第五庭    法  官  林佑珊
以上正本證明與原本無異。
如不服本判決應於收受本判決後10日內向本院提出上訴書狀，上
訴書狀應敘述具體理由。上訴書狀未敘述上訴理由者，應於上訴
期間屆滿後20日內補提理由書狀於本院 (均須按他造當事人之人
數附繕本 )「切勿逕送上級法院」。
中    華    民    國    97    年    11    月    28    日
                                書記官  蕭惠婷
附錄本案論罪科刑法條全文：
刑法第353條
毀壞他人建築物、礦坑、船艦或致令不堪用者，處6 月以上5 年
以下有期徒刑。
因而致人於死者，處無期徒刑或7 年以上有期徒刑，致重傷者，
處3 年以上10年以下有期徒刑。
第 1 項之未遂犯罰之。


司法院資訊處製作；財團法人民間司法改革基金會備份。
